臺灣彰化地方法院民事裁定　96年度小上字第32號
上　訴　人　龍邦營造有限公司
法定代理人　乙○
被上訴人　　伸仁國民小學
法定代理人　甲○○
上列當事人間請求返還保固金事件，上訴人對於民國96年8月14
日本院彰化簡易庭96年度彰小字第48號第一審判決提起上訴，本
院裁定如下：
    主  文
上訴駁回。
第二審訴訟費用新台幣壹仟伍佰元由上訴人負擔。
    理  由
一、按對於小額程序之第一審裁判之上訴或抗告，非以其違背法
    令為理由，不得為之；上訴狀應記載上訴理由，表明下列各
    款事項：一原判決所違背之法令及其具體內容。二依訴訟資
    料可認為原判決有違背法令之具體事實；又當事人於第二審
    程序不得提出新攻擊或防禦方法，但因原法院違背法令致未
    能提出者，不在此限。民事訴訟法第436 條之24第2 項、第
    436 條之25及第436 條之28條分別定有明文。又依同法第43
    6 條之32第2 項規定準用同法第468 條、第469 條第1 款至
    第5 款及第471 條規定，所謂違背法令，依同法第468 條規
    定，指判決不適用法規或適用不當，為違背法令；而判決有
    同法第469 條所列各款情形之一者，為當然違背法令，上訴
    狀內未表明上訴理由者，上訴人應於提起上訴後二十日內，
    提出理由書於原審法院，未提出者，毋庸命其補正。是當事
    人對小額程序之第一審判決提起上訴，如依民事訴訟法第46
    8 條規定，以第一審判決有不適用法規或適用不當為理由時
    ，其上訴狀或理由書應有具體之指摘，並揭示該法規之條項
    或其內容，若係成文法以外之法則，應揭示該法則之旨趣。
    倘為司法院解釋，或最高法院判例，則應揭示該判解之字號
    或其內容。如以民事訴訟法第469 條第1 款至第5 款所列情
    形為理由時，其上訴狀或理由書，應揭示合於該條款之事實
    。上訴狀或理由書如未依此項方法表明，或其所表明者，顯
    與上開法條規定之情形不相合時，即難認已對於小額程序第
    一審判決之違背法令有具體之指摘，其上訴自難認為合法。
二、本件上訴意旨略以：緣兩造於民國83年間定有承攬契約，上
    訴人已依約完工，並經被上訴人完成驗收，被上訴人依約得
    於保固期間3年內保留工程款的百分之1即新台幣（下同）85
    234元充作保固金，然保固期間期滿後，被上訴人並未立即
    通知上訴人領回保固金，直至94年間始通知上訴人，但當上
    訴人前去領取時，被上訴人卻以系爭承攬工程有瑕疵，經一
    再通知上訴人前來修補未果後，其始自行請人修繕，支出修
    繕費100048元，而主張自保固金中扣除為由，拒絕返還保固
    金給上訴人。原審雖認被上訴人主張其自行請人修繕之費用
    已高於上訴人所請求返還之保固金，故被上訴人主張以保固
    金抵銷後，已無返還保固金給上訴人之必要等情為真，然被
    上訴人於原審並未舉證證明上訴人有於保固期間內應負保固
    責任之事實，也未證明其有依民法第493條規定請求上訴人
    修補而上訴人未修補，及其確有另請第3人前來修補而支出
    高於本件保固金之費用等情，原審在被上訴人未舉證之情況
    下，即認定被上訴人所辯為真實，並據以駁回上訴人之請求
    ，實有違誤，且本件被上訴人於原審審理時始主張瑕疵修補
    請求權、修補費用請求權等權利，已罹於雙方所約定之保固
    期間，且其主張94年間發包他人修補，依民法第514條時效
    期間之規定，其至遲亦應於發現瑕疵後1年內即95年12月31
    日前主張，但其直至96年間，始於原審主張以修補費抵銷保
    固金，已逾1年之時效，亦不得再向上訴人主張等語。
三、經核上訴人之上訴理由，除提出其依據民法第514條第1項規
    定認被上訴人之瑕疵修補請求權、修補費用償還請求權已罹
    時效期間之新攻擊防禦方法外，無非係就原審取捨證據、認
    定事實之職權行使，指摘其為不當，並未具體指出原審判決
    有何違背法令情事，更未指明原審判決所違反之法令條項或
    其內容，及依訴訟資料有何判決違背法令之具體事實，難認
    其已合法表明上訴理由；又上訴人於本院主張被上訴人所本
    定作人之瑕疵修補請求權、修補費用償還請求權等權利，已
    罹於民法第514條第1項所定之時效期間等詞，乃係未於原審
    提出之新攻擊防禦方法，然其並未依前條規定舉出原審有何
    違背法令致其無法於原審提出之相關證據資料，則依前揭規
    定之意旨，上訴人實不能提起新攻擊防禦方法。故依首揭說
    明，本件上訴顯不合法，應予駁回。
四、結論：本件上訴為不合法，依民事訴訟法第436 條之32第2
    項、第444 條第1 項前段、第95條、第78條，裁定如主文。
中　　華　　民　　國　　96　　年　　9 　　月　　19　　日
                民事第一庭    　審判長法　官　羅培昌
                                      法  官　游秀雯
                                      法  官　葛永輝
以上正本係照原本作成。
本件不得抗告。
中　　華　　民　　國　　96　　年　　9 　　月　　28　　日
                            　　　    書記官　楊美芳
